臺灣士林地方法院刑事判決　　　　　　　 96年度訴字第772號
公　訴　人　臺灣士林地方法院檢察署檢察官
被　　　告　乙○○
上列被告因違反毒品危害防制條例案件，經檢察官提起公訴（96
度毒偵字第1309號），本院判決如下：
    主  文
本件免訴。
    理  由
一、公訴意旨略以：被告乙○○前因施用毒品案件，經送觀察、
    勒戒後，認無繼續施用毒品之傾向，於民國88年9 月9 日執
    行完畢釋放出所，並由臺灣士林地方法院檢察署檢察官以88
    年度毒偵字第301 號為不起訴處分確定。又因施用毒品案件
    ，經送觀察、勒戒及強制戒治，並經臺灣板橋地方法院於92
    年2 月18日以91年度訴字第2347號判決處有期徒刑4 月、8
    月，定應執行刑為有期徒刑10月確定，強制戒治部分執行至
    93年1 月9 日因法律修正停止執行。另因恐嚇案件，經臺灣
    高等法院於93年1 月15日，以93年度上訴字第1833號判決處
    有期徒刑1 年確定，再因施用毒品案件，經本院於93年10月
    4 日，以93年度訴字第390 號判決處有期徒刑11月確定，嗣
    其施用毒品及恐嚇等罪經接續執行，於95年6 月1 日因縮短
    刑期執行完畢出監。詎猶不知悛悔，於前案觀察、勒戒執行
    完畢釋放5 年內再犯施用毒品罪，經法院判處罪刑確定後，
    復基於施用第1 級毒品海洛因之犯意，於96年5 月5 日上午
    10時許，在臺北市士林區○○○路○ 段116 巷29號之25樓住
    處，以將第1 級毒品海洛因摻入香菸點燃吸食之方式，施用
    第1 級毒品海洛因，嗣於同日晚上7 時10分許，在臺北市○
    ○區○○路與大業路口因竊盜案件為警查獲，經其同意採尿
    送驗後呈嗎啡、可待因陽性反應，因認被告涉犯毒品危害防
    制條例第10條第1 項之罪嫌等語。
二、按案件曾經判決確定者，應諭知免訴之判決，且得不經言詞
    辯論為之，刑事訴訟法第302 條第1 款、第307 條分別定有
    明文。次按，「刑事法若干犯罪行為態樣，本質上原具有反
    覆、延續實行之特徵，立法時既予特別歸類，定為犯罪構成
    要件之行為要素，則行為人基於概括之犯意，在密切接近之
    一定時、地持續實行之複次行為，倘依社會通念，於客觀上
    認為符合一個反覆、延續性之行為觀念者，於刑法評價上，
    即應僅成立一罪。學理上所稱『集合犯』之職業性、營業性
    或收集性等具有重複特質之犯罪均屬之，例如經營、從事業
    務、收集、販賣、製造、散布等行為概念者是（最高法院95
    年度台上字第1079號判決要旨參照）」，亦即立法者針對特
    定刑罰規範之構成要件，已預設其本身係持續實行之複次行
    為，具備反覆、延續之行為特徵，故將之總括或擬制成一個
    構成要件之「集合犯」行為，因刑法評價上為構成要件之行
    為單數，僅成立一罪。而毒品因具有成癮性、濫用性，觀乎
    毒品危害防制條例第2 條之規定自明，是依毒品危害防制條
    例之施用第1 級或第2 級毒品罪之立法意旨，原即預定其有
    反覆施用第1 級或第2 級毒品之性質，得認屬集合犯而為包
    括之一罪（最高法院96年度台上字第3095號判決意旨參照）
    ，故施用毒品本身確具反覆、延續之行為特徵，持續多次施
    用毒品始為此類犯罪之典型或常態，是於刑法評價上，施用
    毒品原則上應僅成立「集合犯」之一罪。是集合犯之先後多
    次數行為而犯同一之罪名，實體法上為包括之一罪，檢察官
    就集合犯多次行為之一部提起公訴，依刑事訴訟法第267 條
    之規定，其起訴效力及於全部；而審理事實之法院，對於實
    質上或裁判上一罪之全部犯罪事實，於宣示判決之日前，既
    有審理之可能，即應予以審判，故確定判決之既判力，應及
    於最後審理事實法院之宣示判決日前發生之事實，亦即既判
    力對於時間效力之範圍，應以最後審理事實法院之宣示判決
    日為判斷之標準。
三、經查：
  (一)被告乙○○曾(一)於88年間因施用毒品案件，經本院以88年度
    毒聲字第1711號裁定送觀察勒戒後，因認無繼續施用毒品之
    傾向，於88年9 月9 日釋放出所，由臺灣士林地方法院檢察
    署檢察官於88年9 月8 日以88年度毒偵字第301 號為不起訴
    處分確定；(二)又因施用毒品案件，經臺灣板橋地方法院以91
    年度毒聲字第978 號裁定送觀察勒戒後，因認有繼續施用毒
    品之傾向，復經同法院以91年度毒聲字第3274號裁定令入戒
    治處所施以強制戒治，嗣因戒治有成效，復經同法院以92年
    度毒聲字第797 號裁定停止戒治付保護管束，嗣於保護管束
    期間因違反應遵守事項情節重大，再經同法院以92年度毒聲
    字第2645號裁定撤銷停止戒治，令入戒治處所施以強制戒治
    1 年，惟因毒品危害防制條例於93年1 月9 日修正，廢除再
    犯施用毒品罪強制戒治之規定，致未再入戒治處所完成該次
    戒治療程，當次強制戒治程序未經執行完畢，刑事責任部分
    ，經臺灣板橋地方法院以91年度訴字第2347號判決判處施用
    第1 級毒品罪、第2 級毒品罪，各為有期徒刑8 月、4 月，
    定應執行刑為有期徒刑10月確定；(三)另因恐嚇取財案件，經
    臺灣高等法院以93年度上訴字第1833號判決處有期徒刑1 年
    確定；(四)又因施用毒品案件，經本院以93年度訴字第390 號
    判決處有期徒刑11月確定。上開(三)、(四)兩罪，經臺灣高等法
    院以94年度聲字第15號裁定定應執行刑有期徒刑1 年9 月，
    與上開(二)所示之罪接續執行，甫於95年5 月31日縮刑期滿執
    行完畢，翌日出監。詎乙○○仍不知悔改，竟基於施用第1
    級毒品之集合犯意，自96年2 月7 日起至同年月12日12時止
    ，於臺北市士林區○○○路○ 段116 巷29號之25樓住處內，
    將第1 級毒品海洛因捲入香菸內點燃香菸吸食煙霧，多次施
    用第1 級毒品海洛因，嗣於同年月12日晚間8 時30分許，在
    臺北縣三重市○○街578 號前為警查獲，並扣得其所有並供
    施用之第1 級毒品海洛因1 包（淨重0.1 公克），並經採尿
    送驗而查悉其犯行等事實，業經臺灣板橋地方法院於96年5
    月21日以96年度訴字第1143號刑事判決就其所為論以毒品危
    害防制條例第10條第1 項之施用第1 級毒品罪，並判處有期
    徒刑8 月，嗣被告上訴臺灣高等法院後，已於96年8 月3 日
    撤回上訴，案已確定等情，有臺灣高等法院被告前案紀錄表
    1 份及上開判決書附卷可稽。
  (二)次查，被告乙○○前有多次施用毒品前科，經法院裁定觀察
    勒戒、強制戒治及判處罪刑後，猶仍一再施用毒品，毒癮甚
    深，顯見被告除有入監服刑，或其他足以完全隔絕被告接觸
    毒品機會之事由外，難以戒除毒癮。而被告最近一次入出監
    紀錄，係於95年5 月31日縮刑期滿執行完畢，翌日出監，迄
    至96年5 月6 日始又再行入監，此有臺灣高等法院被告前案
    紀錄表1 份附卷可參，則於本件公訴人起訴之施用第1 級毒
    品海洛因之犯罪時點即96年5 月5 日上午10時許，以及被告
    前案經臺灣板橋地方法院於96年5 月21日以96年度訴字第11
    43號判決論罪科刑之施用第1 級毒品罪之犯罪終點即96年2
    月12日12時間，被告並無入監之紀錄；此外，又別無可認被
    告係於戒斷毒癮後，另行起意而犯本件之施用第1 級毒品海
    洛因罪行之證據存卷可參，則本件檢察官起訴被告於入監服
    刑前1 日之96年5 月5 日上午10時許施用第1 級毒品海洛因
    之犯行，與上述臺灣板橋地方法院96年度訴字第1143號刑事
    判決事實欄所載之施用第1 級毒品海洛因犯行間，可認具集
    合犯之包括上一罪關係。而本案被告乙○○被訴之施用第1
    級毒品犯行之犯罪時間係96年5 月5 日上午10時許，仍在上
    開確定判決宣示判決日即96年5 月21日之前，公訴人於96年
    7 月27日就同一施用第1 級毒品案件向本院提起公訴，於同
    年96年8 月7 日繫屬本院（臺灣士林地方法院檢察署96年8
    月7 日甲○清定96毒偵字第1309字第09125 號函上收文章戳
    參照），揆諸前揭說明，本案被告乙○○被訴施用第1 級毒
    品海洛因之犯行，自為前開臺灣板橋地方法院96年度訴字第
    11 43 號刑事確定判決之既判力所及，爰不經言詞辯論，逕
    為免訴判決之諭知。
據上論斷，應依刑事訴訟法第302 條第1 款、第307 條，判決如
主文。
中　　華　　民　　國　　96　　年　　8 　　月　　28　　日
　　　　　　　　　刑事第六庭審判長法  官  李育仁
                                  法  官  黃雅君
                                  法　官  許辰舟
以上正本證明與原本無異。
如不服本判決應於判決送達後10日內向本院提出上訴狀。
                                  書記官  洪忠改
中　　華　　民　　國　　96　　年　　8 　　月　　28　　日
